【裁判字號】    97,上訴,311
【裁判日期】    970313
【裁判案由】    毒品危害防制條例
【裁判全文】
臺灣高等法院刑事判決                 97年度上訴字第311號
上  訴  人
即  被  告  甲○○
上列上訴人因違反毒品危害防制條例案件，不服臺灣板橋地方法
院96年度訴字第3321號，中華民國96年11月16日第一審判決（起
訴案號：臺灣板橋地方法院檢察署96年度毒偵字第6137號），提
起上訴，本院判決如下：
    主  文
原判決撤銷。
甲○○施用第一級毒品，累犯，處有期徒刑柒月。
扣案之第一級毒品海洛因壹包（淨重零點零肆公克），沒收銷燬
之。
    事  實
一、甲○○曾因違反毒品危害防制條例案件，經臺灣板橋地方法
    院以94年度訴字第1648號判處有期徒刑4月、8月確定，又因
    竊盜案件，經同法院以95年度易字第375號判處有期徒刑4月
    確定，再因違反毒品危害防制條例案件，經同法院以95年度
    訴字第1294號判處有期徒刑10月、4 月確定，經法院裁定減
    刑後應執行有期徒刑11月，於民國96年6 月30日執行完畢。
    其前因施用毒品案件，經觀察、勒戒後，認有繼續有施用毒
    品之傾向，經同法院以87年度毒聲字第404 號裁定令入戒治
    處所施以強制戒治，於88年6 月22日停止戒治付保護管束期
    滿未經撤銷視為執行完畢，並經臺灣板橋地方法院檢察署檢
    察官以88年度戒毒偵字第15號為不起訴處分確定。又因施用
    毒品案件，經觀察、勒戒後，認有繼續施用毒品之傾向，經
    同法院以91年度毒聲字第1670號裁定令入戒治處所施以強制
    戒治，於92年5 月24日執行完畢。詎其仍未戒除毒癮於戒治
    執行完畢釋放後5 年內，復基於施用第一級毒品海洛因之犯
    意，於96年8月8日晚間8 時許，在其臺北縣三重市○○街28
    號3樓住處施用第一級毒品海洛因，嗣於96年8月9日晚上9時
    20分許，在台北縣三重市○○路○ 段31號前，遭警方盤查時
    ，主動坦承有吸食毒品習慣，並自其皮夾內取出海洛因1 小
    包（淨重0.04公克）。
二、案經甲○○自首，由台北縣政府警察局三重分局報請臺灣板
    橋地方法院檢察署檢察官偵查起訴。
    理  由
一、上揭事實，迭據被告於警詢、偵查、原審及本院審理中自承
    不諱，被告之尿液經檢驗結果呈鴉片類陽性反應，有臺灣檢
    驗科技股份有限公司濫用藥物尿液檢驗報告1 紙，以及扣案
    之毒品海洛因1 小包（淨重0.04公克）可按，被告於原審及
    本院審理中對上開檢驗報告均不爭執，自得採為被告自白核
    與事實相符之證據，是被告施用第一級毒品之犯行堪予認定
    。
二、按海洛因係毒品危害防制條例第2條第2項第1 款所定之第一
    級毒品。又犯毒品危害防制條例第10條施用毒品之罪者，檢
    察官應聲請法院裁定，令被告入勒戒處所觀察、勒戒，經觀
    察、勒戒後，無繼續施用毒品之傾向者，應即釋放，並由檢
    察官為不起訴處分，有繼續施用毒品之傾向者，則由檢察官
    先聲請法院裁定令入戒治處所施以強制戒治，俟強制戒治期
    滿，再行釋放，並由檢察官為不起訴處分；而依前開規定觀
    察勒戒或強制戒治執行完畢釋放後，5 年內再犯施用毒品之
    罪者，檢察官應依法追訴，毒品危害防制條例第20條第1 項
    、第2項、第23條第2項分別定有明文。
三、核被告甲○○於強制戒治執行完畢釋放後，5 年以內再犯施
    用第一級毒品海洛因之行為，係犯毒品危害防制條例第10條
    第1 項之施用第一級毒品罪。被告持有第一級毒品海洛因之
    低度行為，應為施用毒品之高度行為所吸收，不另論罪。又
    被告前曾受事實欄所載有期徒刑之執行，有本院被告前案紀
    錄表在卷可稽，其於有期徒刑之執行完畢後，5 年內故意再
    犯最重本刑為有期徒刑以上之罪，為累犯，應依刑法第47條
    第1 項之規定加重其刑。又被告係因騎機車時因形跡可疑，
    遭警盤查，於警方未發覺前，主動向警方坦承有吸食毒品習
    慣，並從其身上皮夾內拿出扣案之海落因之事實，有被告96
    年8月9日警詢筆錄在卷可稽，則被告合於自首之要件，爰依
    自首之規定減輕其刑，並先加後減。
四、原審對被告為論罪科刑之判決，固非無見，惟被告以其合於
    自首之規定執為上訴，為有理由，原審漏未審酌被告合於自
    首要件而為減輕其刑，自有未當，應由本院將原判決撤銷改
    判，爰審酌被告前科素行、犯罪動機、目的、所生危害，及
    犯罪後坦承犯行之態度等一切情狀，酌情量處如主文所示之
    刑。扣案如主文所示之第1級毒品，應依同條例第18條第1項
    前段規定，不問屬於犯人與否，均宣告沒收之。
據上論斷，應依刑事訴訟法第369條第1項前段、第364條、第299
條第1項前段，毒品危害防制條例第10條第1項、第18條第1 項，
刑法第11條、第47條第1項、第62條判決如主文。
本案經檢察官劉斐玲到庭執行職務。
中    華    民    國    97    年    3     月    13    日
                  刑事第十一庭  審判長法  官  張連財
                                      法  官  林明俊
                                      法  官  楊照男
以上正本證明與原本無異。
如不服本判決，應於收受送達後十日內向本院提出上訴書狀，其
未敘述上訴之理由者並得於提起上訴後十日內向本院補提理由書
（均須按他造當事人之人數附繕本）。
                                      書記官  陳秋雄
中    華    民    國    97    年    3     月    13    日
附錄本案論罪科刑法條全文：
毒品危害防制條例第10條
施用第一級毒品者，處6 月以上5 年以下有期徒刑。
施用第二級毒品者，處3 年以下有期徒刑。


司法院資訊處製作；財團法人民間司法改革基金會備份。
